【裁判字號】    90,訴,2194
【裁判日期】    901012
【裁判案由】    公共危險
【裁判全文】
臺灣臺中地方法院刑事判決                          九十年度訴字第二一九四號
    公  訴  人  臺灣台中地方法院檢察署檢察官
    被      告  甲○○
    指定辯護人  本院公設辯護人丙○○
右列被告因公共危險案件，經檢察官提起公訴 (九十年度偵字第一四一九二號)，本
院判決如左︰
    主  文
甲○○放火燒燬現供人使用之住宅，未遂，處有期徒刑壹年拾月，緩刑伍年。
    事  實
一、甲○○因事業、家庭因素，萌生點火引燃瓦斯自殺念頭，其明知在住宅內以點火
    方式引燃瓦斯時，可能因而引起火災燒燬住宅，甲○○竟仍基於不確定之放火故
    意，於民國九十年七月十六日上午六時三十分許 (起訴書誤載為同日上午五時二
    十分許)，在其與子女張皓鈞、張貽婷共同居住使用之台中縣后里鄉○里村○○
    路三五五巷廿三號住處，先分別自廚房及客廳將兩筒瓦斯抬至原為其父乙○○臥
    房門口 (乙○○當時暫住於其五子張吉斌家中，未住在該處)，打開瓦斯開關，
    持打火機引燃後，適因其女張貽婷由臥房內走出，甲○○惟恐傷及女兒，乃將張
    貽婷抱出離開火場，並因之反悔與鄰人協力企圖滅火，但因火勢兇猛無法熄滅，
    嗣經鄰人打電話通知消防人員及時到場始將大火撲滅，僅將房屋牆壁燻黑，未波
    及該棟房屋之整體結構而不遂。
二、案經臺中縣警察局大甲分局報請臺灣臺中地方法院檢察署檢察官偵查起訴。
    理  由
一、訊據被告甲○○固供承在右揭時地，因其行為致現供其與家人居住使用之住宅發
    生火災經消防隊將火熄滅，僅房屋牆壁燻黑，未波及該棟房屋之整體結構之事實
    ，並經證人即被告之父乙○○於警訊、偵查時、證人即到場處理之警員張宏嘉於
    本院九十年九月二十八日審理時證述屬實，復有台中縣消防局第五大隊后里分隊
    民眾報案紀錄簿、台中縣消防局救護紀錄表、台中縣警察局受理各類案件紀錄表
    ( 均影本)、火災現場照片六張在卷可資佐證。被告雖否認有放火之行為，辯稱
    ：係因家庭因素想不開，有一點想自殺念頭，乃將瓦斯筒轉開在想事情，因本身
    有抽煙之習慣，就拿出打火機要抽煙，剛好小孩子出來，想將小孩帶出去，在轉
    身時腳碰到門，結果不小心點燃打火機而著火，伊並無放火之故意云云。惟查：
    被告於警訊時供稱：「 (問：你為何要引爆瓦斯筒及當時如何引爆？)因有家庭
    問題並有對不起別人及家屬的念頭．．．想不開，在家中廚房內將一大筒瓦斯筒
    及客廳內一小筒瓦斯筒搬運至一樓樓梯口亦我父親乙○○臥房外，並手持打火機
    壹個亦將該兩筒瓦斯筒打開，意圖點燃瓦斯引爆自殺．．．」；「．．．當時我
    是一半故意一半不小心，在打轉開瓦斯時而手持打火機亦引爆，我是當時看見女
    兒跑過來而上前用我身體護住我女兒受傷」等語；於檢察官九十年八月二十七日
    訊問時供稱：「 (問：為何要引爆家中瓦斯筒)想自殺」等語，是依被告之上開
    供述，應堪認定被告確係因家庭因素，萌生點火引燃瓦斯自殺念頭，且係在打開
    瓦斯開關，持打火機著手點火引燃後，其女張貽婷始由臥房內走出，被告再將張
    貽婷抱出離開火場之事實，自不容被告事後翻異前詞，任意否認有放火之故意。
    其次，被告在取出打火機前，業已先將瓦斯筒開關打開，為被告所不否認，則在
    瓦斯筒開關打開瓦斯外洩之情形下，稍有火苗即有可能引燃瓦斯釀成火災，當時
    在瓦斯筒旁之被告，顯難諉為不知，如被告無放火之故意，豈會拿出打火機要點
    火，被告辯稱係要抽煙云云，未免與常情不符；又一般打火機之點火方式，除應
    先將大姆指放置於打火機上方之轉輪外，並須以大姆指向下用力轉動轉輪，依被
    告所辯，係在將其女抱離現場轉身時腳碰到門而點燃打火機云云，但被告在將其
    女抱離時，焉有仍將大姆指放置於打火機上方之轉輪上之理，且縱使轉身時腳碰
    到門，會造成姆指向下用力轉動打火機轉輪而點火之機率，亦微乎其微，是衡諸
    當時之客觀事態，被告所述之情形，殆難想像。再者，被告當時雖係在住處欲引
    燃瓦斯自殺，但因其藉由瓦斯筒引燃，且引燃之處所又係在屋內，在易燃之瓦斯
    媒介下，勢必形成猛烈之大火，並燒及房屋釀成巨災，此為一般人依生活經驗，
    均可為此判斷，亦為一般人所有之認識，是本件被告雖係欲以引燃瓦斯方式自殺
    ，依常理被告當時固無立即放火將住宅燒燬之決心，然依上開客觀事實，堪認被
    告應有放火燒燬該該住宅之不確定故意。因而事證明確，被告所辯，應係事後卸
    責之詞，核無可採，被告犯行洵堪認定，應予依法論科。
二、查被告縱火所欲燒燬者，乃現供其與家人使用之住宅；又被告之放火行為，僅致
    房屋牆壁燻黑，未波及該棟房屋之整體結構，核其所為，係犯刑法第一百七十三
    條第三項、第一項之放火燒燬現供人使用之住宅未遂罪，公訴意旨認係被告之行
    為業已達既遂程度，認應依同條第一項科處，容有誤會。被告已著手於犯罪行為
    之實行而不遂，為未遂犯，爰依刑法第二十六條前段規定減輕其刑 (按被告雖係
    主動救火，惟因火勢過大無法撲滅，經鄰人打電話通知消防人員及時到場始將大
    火撲滅，是被告之行為尚與中止犯之要件不符，仍屬障礙未遂)。被告因事業、
    家庭不順，又未能透過親人、朋友、心理醫師等管道，給予心靈上的支持與慰藉
    ，減緩心理上之壓力，因而鑽牛角尖，萌生自殺念頭，一時失慮才引燃瓦斯，且
    事後為免傷及其女並釀成巨災，亦反悔將其女抱離現場且主動滅火，其犯罪之情
    狀尚可憫恕，科以法定最低度之刑，猶嫌過重，應依刑法第五十九條規定，減輕
    其刑，並遞減之。爰審酌被告品行、係為自殺始一時衝動從事放火行為之犯罪動
    機，其放火行為雖對其家人之生命財產造成重大危害，惟僅造成房屋牆壁燻黑之
    輕微損害等一切情狀，量處如主文所示之刑，以資懲儆。末查被告未曾受有期徒
    刑以上刑之宣告，有台灣高等法院被告全國前案紀錄表及臺灣臺中地方法院檢署
    刑案資料查註紀錄表在卷可稽，其因一時失慮，致罹刑章，經此判刑教訓，當知
    警惕而無再犯之虞，被告所宣告之刑，以暫不執行為適當，爰併宣告緩刑五年，
    以勵自新。
據上論斷，應依刑事訴訟法第二百九十九條第一項前段，刑法第一百七十三條第三項
、第一項、第二十六條前段、第五十九條、第七十四條第一款，判決如主文。
中      華      民      國      九十      年      十      月      十二  日
                              台灣台中地方法院刑事第五庭
                                  法  官  劉長宜
右正本證明與原本無異。
如不服本判決，應於判決送達後十日內向本院提出上訴狀，上訴於臺灣高等法院臺中
分院(須附繕本)。
                                  書記官
中      華      民      國      九十      年      十      月      十六  日
附錄論罪科刑實體法條文：
刑法第一百七十三條
放火燒燬現供人使用之住宅或現有人所在之建築物、礦坑、火車、電車或其他供水、
陸、空公眾運輸之舟、車、航空機者，處無期徒刑或七年以上有期徒刑。
失火燒燬前項之物者，處一年以下有期徒刑、拘役或五百元以下罰金。
第一項之未遂犯，罰之。


司法院資訊處製作；財團法人民間司法改革基金會備份。
